【裁判字號】    92,交聲,91
【裁判日期】    920630
【裁判案由】    聲明異議
【裁判全文】
臺灣嘉義地方法院交通事件裁定                      九十二年度交聲字第九一號
    原處分機關  交通部公路局嘉義區監理所
    異  議  人  甲○○
    即受處分人
右列異議人即受處分人因違反道路交通管理處罰條例案件，對於原處分機關即交通部
公路局嘉義區監理所中華民國九十二年四月七日所為之處分（嘉監裁字第裁七○－Ｈ
00000000號裁決書）聲明異議，本院裁定如左：
    主  文
原處分均撤銷。
甲○○汽車駕駛人，行經有燈光號誌管制之交岔路口闖紅燈，處罰鍰新台幣壹仟捌佰
元，並記違規點數參點。
甲○○汽車駕駛人，駕駛汽車有違反道路交通管理處罰條例之行為，經交通勤務警察
制止時，拒絕停車接受稽查而逃逸，處罰鍰新台幣參仟元，並記違規點數壹點。
    理  由
一、按汽車駕駛人，行經有燈光號誌管制之交岔路口闖紅燈者，處新臺幣（下同）一
    千八百元以上五千四百元以下罰鍰，並記違規點數三點；汽車駕駛人，駕駛汽車
    有違反本條例之行為，經交通勤務警察制止時，不聽制止或拒絕停車接受稽查而
    逃逸者，除按各該條規定處罰外，處三千元以上六千元以下罰鍰，並記違規點數
    一點，道路交通管理處罰條例第五十三條、第六十三條第一項第三款、第六十條
    第一項、第六十三條第一項第一款分別定有明文。
二、原處分機關認受處分人即異議人甲○○於民國九十一年十二月十四日下午十時四
    十五分許，騎乘車號ＩＡＣ－七０六號重機車，行經臺中縣潭子鄉○○路、人和
    路設有燈光號誌管制之交岔路口，竟闖紅燈直行，適為在該路段執勤之臺中縣警
    察局交通警察隊警員乙○○發現，受處分人未依照警員指示停車受檢，反而加速
    逃逸，警員乙○○乃以受處分人違反道路交通管理處罰條例第五十三條及第六十
    條第一項之規定掣單逕行舉發，嗣受處分人於應到案日期前向原處分機關提出申
    訴，經原處分機關請舉發單位調查結果，仍認受處分人確有前述違規行為，原處
    分機關乃依道路交通管理處罰條例第六十條第一項及第五十三條規定，於九十二
    年四月七日以嘉監裁字第裁七○－Ｈ00000000號裁決書裁處受處分人罰
    鍰六千七百元。
三、訊據受處分人固坦承於上開時地騎乘機車，惟否認有何違規行為，辯稱：當日伊
    未闖紅燈，因未聽到鳴笛，亦無不服取締加速逃逸之情事云云。經查：
    （一）受處分人騎乘前開車號機車於前述時、地闖紅燈右轉之違規事實，業據證
          人即開單告發受處分人之警員乙○○於本院九十二年六月十三日調查時，
          以具結擔保其供述之真實性並在負擔偽證罪之心理處罰狀態下供稱：「我
          是在執行路檢，路口是丁字形地方，我們依據規定，晚上執勤要有指揮棒
          、警示燈，我們停在道路旁邊，我們當時只有一部車，二個人執勤，異議
          人闖紅燈過來的時候，他已經跨越雙黃線逆向行駛，我們就照相後再舉發
          。」、「我們攔檢時，他還有加速。」等語，有當日訊問筆錄可資參照。
    （二）受處分人雖於本院調查時否認騎乘機車於上開時間經過臺中縣潭子鄉○○
          路口，然伊於收到本件舉發單後，向原處分機關申訴時則稱：「本人因左
          轉並未聽到鳴笛示警後離去，本人到達時是綠燈，到中心線時也許變黃燈
          ，未闖紅燈。」等語，有卷附交通違規案件陳述書可稽，斯時伊並未否認
          在警員舉發時間行經該地之事實；伊嗣後翻異前詞，改口以前揭情詞置辯
          ，要屬卸責之論，並不足採。
    （三）按證人乙○○乃為原處分機關所認定受處分人有前開違規行為之原證人，
          其並到庭在本院法官面前以言詞供述本件訴訟上之待證事實－即受處分人
          有前開違規事實，本院由其上開供述已得有受處分人確有上開違規行為之
          心證，且於本件卷存證據資料內並無任何積極證據足以證明證人乙○○上
          開供述係屬虛偽，亦無足令人顯信乙○○供述為不可採之品性證據或前科
          證據存在，本院自不得僅以證人為本件開單告發受處分人之員警而全盤抹
          煞其在訴訟上所具有之原證人資格，而受處分人對前開證人之供述並無法
          舉出或請本院調查任何對其有利之證據資料，以使本院對證人所供述受處
          分人違規之事實產生任何合理之懷疑，且交通警察掣單舉發違反道路交通
          管理處罰條例所列之違規事實，本質上為行政處分，係公務員基於職務上
          之權力，依法就特定之具體事件所為之具公法上效果之單方面行政行為，
          基於公務員為公法上行為具有公信力之原則，該行政行為當可被推定為真
          正，其據以依法處分之事實認定亦為正確無誤，從而本件異議人既未能提
          出證據以資證明其確無違規行為，僅空言稱並未有任何違規行為，尚難認
        其辯解為可採，本件事證明確，受處分人之違規行為堪以認定。
四、綜上所述，受處分人確於前揭時、地騎乘機車闖紅燈左轉及因違反道路交通管理
    處罰條例之規定經交通勤務警察制止時，拒絕停車接受稽查而逃逸等行為，受處
    分人空言否認有上開各項違規事實，難認屬實，並不足採。惟查，聲請人於九十
    二年一月二十八日向原處分機關提出申訴，而前揭舉發通知單上所載之應到案日
    期，即九十二年一月二十九日，聲請人即未逾越應到案日期，應以基準表所定期
    限內繳納或到案聽候裁決之最低裁罰金額即一千八百元及三千元，裁罰聲請人。
    原處分機關未查及此，依據基準表逾越應到案日期十五日內逕行裁決之二千七百
    元及四千元裁罰聲請人，尚非適法，是本件聲明異議雖無理由，仍應由本院裁定
    撤銷原處分，自為裁定如主文所示。且受處分人上開二項違規行為，依道路交通
    管理處罰條例第六十三條第一項第一款、第三款之規定，須並記違規點數，原處
    分機關所為之裁決均漏未記點，亦有不當，自應由本院依職權將原處分均撤銷，
    另為如主文所示之處分，以資適法。
據上論斷，依道路交通案件處理辦法第二十條前段，裁定如主文。
中      華      民國      九十二      年     六     月    三十    日
                                臺灣嘉義地方法院交通法庭
                                    審判長法  官  夏  金  郎
                                          法  官  康  存  真
                                          法  官  陳  俞  婷
右正本證明與原本無異。
如不服本裁定，應於裁定送達後五日內向本院提出抗告狀（應附繕本）。
中      華      民      國      九十二      年     七     月    三      日
                                          書記官  李  彩  娥


司法院資訊處製作；財團法人民間司法改革基金會備份。
